臺灣臺南地方法院刑事判決
109年度訴字第890號
公  訴  人  臺灣臺南地方檢察署檢察官
被      告  吳乾銘


指定辯護人  本院公設辯護人  林宜靜  
上列被告因傷害致重傷害案件，經檢察官提起公訴（109年度調
偵字第177號），本院判決如下：
    主  文
吳乾銘犯傷害致人重傷罪，處有期徒刑貳年，緩刑伍年，並應履
行如附表所示之負擔。緩刑期間付保護管束。
    事  實
一、吳乾銘於民國108年2月3日晚間8時許，在位於臺南市○○區○○
    里○○00○0號之「芝喜香咖啡」前，見胡智偉因停車問題與其
    母謝瑞玉發生口角，竟基於傷害之犯意，在咖啡店前停車場
    ，徒手毆打胡智偉臉部，致其跌坐在地，並再毆打倒地之胡
    智偉，因而造成胡智偉受有左眼挫傷、左眼瞼撕裂傷、左眼
    創傷性瞳孔放大、右手腕挫傷、下背及骨盆挫傷、鼻骨骨折
    、右小腿、右踝及右足背麻及無力等傷害。胡智偉左眼傷勢
    經治療後仍留有因畏光及因瞳孔大小導致其視覺功能減損之
    症狀，經鑑定顯示左眼矯正視力為0.16，有減損狀況。左眼
    視野檢查顯示有嚴重視野缺損，左眼視神經有受損，無回復
    之可能，而已達嚴重減損一目視能之重傷害。
二、案經胡智偉訴由臺灣臺南地方檢察署檢察官偵查起訴。
    理  由
一、證據能力之判斷
    按被告以外之人於審判外之言詞或書面陳述，除法律有規定
    者外，不得作為證據，刑事訴訟法第159條第1項設有明文；
    另按被告以外之人於審判外之陳述，雖不符前4 條（即刑事
    訴訟法第159條之1至第159條之4）之規定，而經當事人於審
    判程序同意作為證據，法院審酌該言詞陳述或書面陳述作成
    時之情況，認為適當者，亦得為證據，刑事訴訟法第159條
    之5第1項定有明文。本件據以認定被告犯罪事實存否之被告
    以外之人於審判外之言詞及書面陳述，雖屬傳聞證據，因檢
    察官、辯護人及被告均同意有證據能力外，且迄至本院言詞
    辯論終結前均未聲明異議，本院審酌上開證據均係依法取得
    ，並無任何違背法律規定之情事，認為適當，依上揭刑事訴
    訟法第159條之5第1項之規定，俱有證據能力。
二、訊據被告對上開犯罪事實坦承不諱，並有下列事證可資佐證
    ：
㈠、證人即告訴人於警詢、偵訊中證稱其在108年2月3日20時許，
    前往案發地點「芝喜香咖啡」，因停車問題和該店之老闆謝
    瑞玉發生爭執，謝瑞玉通知被告到場後，被告在該處前方停
    車場徒手毆打告訴人等語明確（他卷第18至19頁、58至58調
    偵卷第53至57頁）。亦與在場親見本案發生過程之證人謝瑞
    玉、吳振騰、吳恩綺、葉春源、葉鴻益於警詢證述案發過程
    一致（他卷第22至31頁、調偵卷第53至57頁），復有被告毆
    打告訴人畫面之現場錄影擷取相片在卷可佐（他卷第33至37
    頁)。而被告雖在本院審理時供承伊僅有打告訴人一拳，惟
    其案發時到場後，先毆打告訴人臉部致其倒地後，有再揮拳
    毆打倒地之告訴人，曾據被告在警詢中自承明確（他卷第17
    頁），復有監視器錄影擷取照片可按（本院卷第71頁）。是
    被告在上開時間、地點，有2次徒手毆打告訴人臉部乙情，
    應堪認定。
㈡、告訴人於案發後，於108年2月4日、3月7日、6月11日、109年
    3月31日先後至奇美醫療財團法人柳營奇美醫院、長庚醫療
    財團法人林口長庚紀念醫院及國軍桃園總醫院附設民眾診療
    服務處就診，經診斷其在本案案發後受有左眼挫傷、左眼瞼
    撕裂傷、左眼創傷性瞳孔放大、右手腕挫傷、下背及骨盆挫
    傷、鼻骨骨折、右小腿、右踝及右足背麻及無力等傷害，此
    有上開各該院之診斷證明書附卷可參(他卷第4至5頁、7至8
    頁、調偵卷第15頁）。又告訴人左眼傷勢，經治療後，左眼
    之瞳孔大小及光反應能力，未來可能無法完全痊癒，導致其
    左眼一定程度之畏光及因瞳孔大小所致視覺品質下降乙情，
    有林口長庚紀念醫院109年4月10日長庚院林字第1081051474
    號函在卷可參（調偵卷第35頁），是告訴人案發過後之就醫
    結果，其左眼視能，仍留有畏光及視覺品質下降之後遺症，
    經判斷可能難以回復。告訴人之左眼傷勢復經本院送國立成
    功大學附設醫院鑑定，經鑑定結果為：「1.110年4月30日病
    人之視力鑑定顯示右眼矯正視力為0.4、左眼為0.16。左眼
    視力有減損狀況。2.左眼視野檢查顯示有嚴重視野缺損，又
    視神經誘發電位左眼波形異常，因此判定左眼視神經有受損
    之情況，無回復之可能」，有該院110年5月18日成附醫秘字
    第1100009602號函文暨病情鑑定報告書可稽（本院卷第171
    至173頁）。依上告訴人之就醫過程及鑑定結果，告訴人所
    受左眼傷勢經診治並未回復或改善，至本院委託鑑定時，其
    左眼矯正視力猶僅存0.16，且嚴重視野缺損，左眼視神經有
    受損情況，無從回復。足徵其所受傷勢已達嚴重減損一目視
    能之重傷害程度。
㈢、刑法上使人受重傷罪與傷害致重傷罪之區別，應視加害人有
    無使人受重傷之犯意為斷，被害人所受傷害程度，雖不能據
    為認定有無使人受重傷犯意之唯一標準，但加害人下手情形
    如何，於審究犯意方面，仍不失為重要參考資料。故在判斷
    行為人於行為當時，主觀上是否有重傷害之故意，即應斟酌
    其使用之兇器種類、攻擊之部位、行為時之態度，並深入觀
    察行為人與被害人之關係、衝突之起因、行為當時所受之刺
    激、下手力道之輕重、行為時現場爭執之時空背景、被害人
    受傷情形及行為人事後之態度等各項因素，綜合加以研判（
    最高法院107年度台上字第4574號判決意旨參照）。本件被
    告與告訴人素不相識，業據被告供承在卷（他卷第51頁），
    本次事端係突生停車糾紛所生，被告應無舊怨致生重傷告訴
    人之意，復觀諸案發過程，被告係朝告訴人臉部揮拳，並未
    針對告訴人眼部持續毆擊，是被告應僅有傷害之犯意。
㈣、另本件在案發時，告訴人與謝瑞玉發生爭執之過程中，告訴
    人手上握有一支小鐵條揮舞，此經被告供承在卷外，亦有證
    人謝瑞玉、吳振騰、吳恩綺於警詢證述可按，並有錄影擷取
    相片（他卷第37頁下方、本院卷第81頁），及小鐵條照片1
    張可佐，堪信為真實。然案發時，告訴人雖持小鐵條揮舞，
    並無攻擊他人之舉（本院卷第81頁），且被告是出手毆擊告
    訴人臉部致告訴人倒地後，再持續毆打倒地之告訴人後，始
    自告訴人手中拿走小鐵條，有監視器擷圖照片可稽（本院卷
    第71至73頁）。被告行為時，並非針對告訴人手持鐵條之部
    位攻擊，可證被告並非意在阻止告訴人繼續手握危險物品，
    其主觀犯意僅在傷害告訴人，難認有正當防衛之意。故被告
    於本案之行為，尚無正當防衛之適用，併此敘明。
三、綜上所述，被告之自白核與客觀事證相符，應堪採信。本案
    事證明確，被告上開傷害致重傷之行為，堪以認定。
四、論罪科刑
㈠、按行為後法律有變更者，適用行為時之法律，但行為後之法
    律有利於行為人者，適用最有利於行為人之法律，刑法第2
    條第1項定有明文。被告行為後，刑法第277條業於108年5月
    29日經總統公布修正施行，並自同年5月31日起生效。修正
    前之刑法第277條原規定：「傷害人之身體或健康者，處3 
    年以下有期徒刑、拘役或1 千元以下罰金；犯前項之罪因而
    致人於死者，於無期徒刑或7年以上有期徒刑；致重傷者，
    處3年以上10年以下有期徒刑。」，修正後第1項之條文則為
    ：「傷害人之身體或健康者，處5 年以下有期徒刑、拘役或
    50萬元以下罰金。」，第2項並未修正，惟因第2項係以「犯
    前項之罪」為要件，應整體適用，是認277條有修正變更，
    經比較修正前後之法律，本案經新舊法比較之結果，應以被
    告行為時之法律即修正前之刑法第277條對被告較為有利。
㈡、核被告所為，係犯修正前刑法第277條第2項之傷害致重傷害
    罪。按刑法第59條所定減輕其刑，以宣告法定最低度之刑猶
    嫌過苛者，始有此適用，又必須犯罪另有特殊之原因與環境
    等等，在客觀上足以引起一般同情，認為即予宣告法定低度
    刑期尤嫌過重者，始有其適用（最高法院38年台上字第16號
    、45年台上字第1165號、51年台上字第899號裁判意旨參照
    ）。查本案案發起因係告訴人與被告母親因停車糾紛而起，
    而告訴人當時除手持小鐵條揮舞外，更因謝瑞玉通知其公公
    吳振騰到場，告訴人除朝吳振騰口出「你啥郎」外，復以左
    手輕拍吳振騰臉部，有現場蒐證譯文及錄影擷圖照片可按（
    見他卷第32頁、本院卷第79頁）。是被告親見告訴人與其母
    親發生糾紛外，更見其祖父遭告訴人拍打臉頰，並在吳振騰
    面前手持小鐵條，挑釁意味濃厚。身為直系血親之被告見此
    情狀，其會一時無法克制情緒，心生氣憤下揮拳毆打告訴人
    ，應可理解，可認屬上開犯罪特殊之原因。綜合本案發生之
    原因、過程，本院認為告訴人就本件事端亦有可歸責之行為
    不當之處，認倘對被告宣告法定低度即最輕有期徒刑3年，
    猶嫌過重，爰依刑法第59條規定，減輕其刑。
㈢、爰審酌被告與告訴人間因停車發生糾紛，竟不思依循正常途
    徑或報警解決紛爭，因一時情緒氣憤而動輒出手傷害未曾謀
    面之告訴人，造成告訴人受有上開傷害，並導致左眼之重傷
    害，非但造成其身體上之痛苦，更可想見告訴人日後生活上
    極度不便及不適，因而所生長期之精神上痛苦與壓力，程度
    非微。又考量被告係以徒手之犯罪手段、毆打過程之犯罪情
    節、告訴人於本案之可歸責處、素行狀況、於本院審理中自
    稱大學肄業之智識程度，現從事修車臨時工、尚未與告訴人
    達成和解以賠償損害、生活狀況等一切情狀，量處被告如主
    文所示之刑。
㈣、查被告未曾因故意犯罪受有期徒刑以上刑之宣告，此有臺灣
    高等法院被告前案紀錄表在卷足稽，被告就上開犯行坦承犯
    罪，犯後態度良好。而本院考量被告是因突發之停車事端，
    在目擊親人受到無禮對待，而一時情緒管控不佳，出手傷害
    告訴人，與蓄意謀畫傷人情節甚為有別，足認其僅因一時失
    慮，偶罹刑典，經此偵審程序之教訓，當知所警惕，信無再
    犯之虞，本院予以宣告緩刑5 年，以啟自新。惟審酌上開被
    告於本件違法之行為，確實造成告訴人身體法益不小之侵害
    ，為使其能深切記取教訓，於緩刑期內能自省警惕，爰依刑
    法第74條第2項第5款之規定，審酌上開被告之犯罪情狀，命
    其應於緩刑期間，向指定之政府機關、政府機構、行政法人
    、社區或其他符合公益目的之機構或團體，提供200小時之
    義務勞務；又考量告訴人在偵查中所述：「事情過了就算了
    ，但被告造成我很大的損失，我希望他可以賠償我。調解沒
    有達成合議是因為金額差距」（調偵卷第57頁），是為保障
    告訴人求償彌補醫療費用之權益，並依同法第74第2項第8款
    規定，命被告應在本件傷害所生之民事侵權行為案件（本院
    109年度附民字第455號)，應支付告訴人之損害賠償款項，
    因判決或調解、和解等方式確定後六個月內履行全額賠償金
    額，做為緩刑附加之條件，以衡平雙方利益，另依同法第93
    條第1項第2 款之規定，諭知於緩刑期間內付保護管束。至
    上開被告如未依上旨履行，足認原宣告之緩刑難收其預期之
    效果，而有執行刑罰之必要者，檢察官自得依同法第75條之
    1之規定，聲請法院撤銷其緩刑之宣告，併此敘明。
據上論斷，應依刑事訴訟法第299 條第1 項前段，判決如主文。
本案經檢察官許家彰提起公訴，檢察官吳梓榕到庭執行職務。
中　　華　　民　　國　　110 　年　　8 　　月　　26　　日
　　　　　　　　　刑事第十一庭  審判長法　官　劉怡孜
　　　　　　　　　
　　　　　　　　　                    法  官  陳欽賢
　　　　　　　　　
　　　　　　　　　                    法  官  潘明彥

以上正本證明與原本無異。
如不服本判決應於收受本判決後20日內向本院提出上訴書狀，並
應敘述具體理由。其未敘述上訴理由者，應於上訴期間屆滿後20
日內向本院補提理由書狀（均須按他造當事人之人數附繕本）「
切勿逕送上級法院」。 
　　   　　　　　　　　　　　　　　　書記官  黃瓊蘭
中　　華　　民　　國　　110 　年　　8 　　月　　27　　日
附表
㈠於本件傷害所生之民事侵權行為(本院109年度附民字第455    號)案件，被告應給付原告胡智偉之損害賠償款項，因判決或   調解、和解等方式確定後六個月內履行全額賠償金額。 ㈡緩刑期內向指定之政府機關、政府機構、行政法人、社區或其他符合公益目的之機構或團體，提供貳佰小時之義務勞務。 

附錄本案論罪科刑法條全文：
中華民國刑法(107.06.13)第277條
傷害人之身體或健康者，處 3 年以下有期徒刑、拘役或 1 千元
以下罰金。
犯前項之罪因而致人於死者，處無期徒刑或 7 年以上有期徒刑
；致重傷者，處 3 年以上 10 年以下有期徒刑。